【裁判字號】    90,婚,1332
【裁判日期】    901119
【裁判案由】    履行同居
【裁判全文】
臺灣高雄地方法院民事判決  九十年度婚字第一三三二號
    原      告  乙○○
                        送達.
    被      告  丙○○
右當事人間請求履行同居事件，本院判決如左：
    主      文
被告應與原告同居。
訴訟費用由被告負擔。
    事實與理由
一、原告起訴主張：兩造於民國八十五年間結婚，婚後約定住所於高雄市○○街二二
    一號，惟因原告與公婆無法相處，被告及公婆即驅趕原告搬出上開住所，原告只
    好於九十年六月底返回娘家居住。嗣兩造亟思和好，遂約定變更新住所於高雄市
    苓雅區○○○路一○九巷一號十樓之二（下稱系爭住所），並由被告出面向房東
    蔡閔夙承租系爭住所。兩造同時約定於九十年九月十五日遷入，詎被告於同年九
    月十四日又以夫妻問題非同居所能解決為由，拒絕遷入系爭住所，是目前僅有原
    告與幼子遷入系爭住所居住。被告既與原告協議變更住所於系爭住所，自負有於
    系爭住所同居之義務，爰依民法第一千零一條規定，聲明：被告應與原告同居等
    語；被告則以：原告並無與公婆相處不好之問題，被告及公婆亦未驅趕原告離開
    ，原告會離家主要係因不願服侍老人家。被告未與原告約定變更住所於系爭住所
    ，系爭住所雖是被告所承租，但此僅係為暫時安置原告母子，被告並無與原告同
    住於此之意等語，資為抗辯，爰聲明：原告之訴駁回。
二、原告主張兩造於八十五年間結婚，婚後約定住所於高雄市○○街二二一號，但原
    告於九十年六月底返回娘家居住，嗣被告出面與房東蔡閔夙承租系爭住所之事實
    ，業據原告提出戶籍謄本、房屋租賃契約書各一份為證，被告除爭執原告係於九
    十年七月六日返回娘家居住之外，對原告上開主張並不爭執，是原告上開主張除
    此點之外，應堪信為真實。惟原告主張兩造約定變更住所於系爭住所，被告應於
    系爭住所與原告同居等情，則為被告所爭執，並以前揭情詞置辯。
三、按「夫妻互負同居之義務。但有不能同居之正當理由者，不在此限」，民法第一
    千零一條定有明文。本件被告雖否認與原告約定變更住所於系爭住所乙事，惟查
    ：系爭住所係被告具名與證人即系爭住所之房東蔡閔夙所簽訂，有該房屋租賃契
    約書一份在卷可稽；而證人蔡閔夙到庭證稱：「我是透過仲介介紹，由被告來跟
    我承租前揭福德三路的房子（按：即系爭住所）。當初兩造一起來跟我簽約，簽
    約時兩造有說是他們夫妻要共同居住的，．．．．，所謂他們說夫妻要共同居住
    ，是指他們兩個都有這樣講．．．」等語。顯見兩造確係約定住所於系爭住所，
    故被告始會出面具名簽訂租約，兩造亦才會告知證人蔡閔夙系爭住所是「他們夫
    妻要共同居住的」，且審諸證人蔡閔夙與原告並無任何親戚、僱傭關係，對被告
    亦無嫌隙可言，衡情亦不致迴護原告，其證詞應屬可信。是以，被告辯稱並未要
    與原告同住於系爭住所，該住所僅係為暫時安置原告母子，兩造無約定住所於系
    爭住所云云，並未舉證以實其說，自無足取，可知兩造確係約定住所於系爭住所
    無疑。再者，被告復辯稱其必須於原來住處照顧其之祖父母，應係辯稱其有正當
    理由不與原告同居云云。然查：被告自承其之父母親可照顧祖父母，可知所謂照
    顧被告祖父母一事，並非必須由被告為之；況被告縱與原告同居，亦不當然不能
    照顧其之祖父母，此二事並無必然之關連。是被告徒以此為辯，尚難認屬其拒絕
    與原告同居之正當理由。準此而論，兩造既約定住所於系爭住所，被告復無正當
    理由不與原告同居，揆諸首揭法條規定，原告自可訴請被告履行同居義務。
四、從而，原告依民法第一千零一條之規定，請求被告應與原告同居，洵屬有據，應
    予准許。
五、又本件事證已臻明確，兩造其餘攻擊防禦方法及所提之證據，經審酌與本院前揭
    判斷不生影響，爰不另一一論述指駁，附此敘明。
六、結論：原告之訴為有理由，依民事訴訟法第七十八條，判決如主文。
中      華      民      國    九十      年     十一     月     十九     日
                              臺灣高雄地方法院家事法庭
~B法      官  陳信旗
右為正本係照原本作成。
如不服本判決，應於送達後廿日內，向本院提出上訴狀並表明上訴理由，如於本
判決宣示後送達前提起上訴者，應於判決送達後十日內補提上訴理由書（須附繕本）。
中      華      民      國    九十      年     十一     月     十九     日
~B法院書記官  梁  竫


司法院資訊處製作；財團法人民間司法改革基金會備份。
